【裁判字號】    98,交聲再,7
【裁判日期】    980409
【裁判案由】    公共危險
【裁判全文】
臺灣高等法院刑事裁定                 98年度交聲再字第7號
再審聲請人
即受判決人  甲○○
上列聲請人因公共危險案件，對於本院97年度交上易字第285號
，中華民國97年11月26日第二審確定判決及本院98年度交聲再字
第3號，98年1月20日裁定，聲請再審，本院裁定如下：
    主  文
再審之聲請駁回。
    理  由
一、聲請意旨略稱：（一）依93台抗244主文、90台抗385號主文
    ：原裁定撤銷應由台灣高等法院更為裁定。（二）丁○○、
    丙○○、己○○、庚○○等證人，雖然無法證明甲○○的機
    車是否21點40分至21點48分之間自家中騎車至對面檳榔攤前
    （因走都不用1分鐘），但在法庭上證實，被告甲○○並不
    是騎著車被攔檢酒測，而是站在檳榔攤，前被戊○○所長、
    林仰村共同擒手掐脖強行酒測，機車停放家的對面，合情合
    理，住的地方是大樓，也沒有停車場，不放附近空位，不然
    要放哪裡？（三）證人彭美玲、簡紹勳、簡真彥一家人就在
    買雞排等候的同時，親眼目睹甲○○從香雞排店家門口繞過
    他們夫妻倆的汽車，步行到對面，何況當天還有不少排隊等
    香雞排的客人議論警員粗暴的行為。此證詞對案情重要，而
    且第一審、第二審均未論述，符合刑事訴訟法再審之重要新
    事證。（四）錄音帶內容，此對案情重要而且一審二審均未
    被法官採納，內容是案發第6天早上9時許，關西鎮調解委員
    陳琳蘭隨同被告母親楊蘭嬌到金鐘獎檳榔攤內，錄下老闆娘
    丁○○與其女兒對當天7月4日星期五21時48分在檳榔攤前所
    發生事情始末，也錄下證言7月5日凌晨2時許，所長戊○○
    、乙○○擾民，為了補強開罰單的正當性，到處打電話找丁
    ○○，想證明被告甲○○騎車與否？由此可見警員心虛行為
    ，破壞社會對執法人員為了績效不擇手段的觀感；錄音帶真
    實呈現證人丁○○非常篤定用客話說：他沒有騎車等情。（
    上開四項聲請意旨為98年2月2日請求再審狀所述）。（五）
    除了有證人彭美玲、簡紹勳外，另外又有當天一起買香雞排
    的客人徐志光、葉碧玉夫妻倆願意出面証明當天甲○○確實
    蹣跚過街的情況（此項聲請意旨為98年3月10日請求再審狀
    所述）。並提出彭美玲、簡紹勳之98年1月5日之陳述狀、曾
    楊蘭嬌98年1月30日陳述狀、古桂容等人98年1月6日陳述狀
    、錄音帶二捲為據（98年2月2日、3月10日聲請狀各提出一
    捲）。
二、按再審之聲請，經法院認為無再審理由者，以裁定駁回後，
    不得更以同一原因聲請再審，刑事訴訟法第434條第2項定有
    明文，而所謂「同一原因」，係指同一事實之原因而言（參
    照最高法院24年度總會決議）。經查：本件聲請人上揭聲請
    再審意旨第（二）項關於證人丁○○、己○○、庚○○等證
    人證言之證明力部分之原因事實，業經聲請人前已提出，並
    經本院97年度交聲再字第45號裁定認聲請人此部份所提之再
    審理由，係就原審法院證據採酌與否之爭執，聲請人就屬法
    院職權認定之範疇予以指摘，非適法之再審理由，故以無再
    審理由而裁定駁回其再審之聲請，此有該裁定在卷可參，茲
    聲請人復以同一理由聲請再審，依刑事訴訟法第434條第2項
    之規定，此部份再審聲請之程序違背規定，應予駁回。
三、次按刑事訴訟法第420條第1項第6款所謂發見確實之新證據
    ，係指該證據於事實審法院判決前已經存在，為法院、當事
    人所不知，不及調查斟酌，至其後始行發見，且就證據本身
    形式上觀察，固不以絕對不須經過調查程序為條件，但必須
    顯然可認為足以動搖原有罪確定判決，而為受判決人無罪、
    免訴、免刑或輕於原判決所認罪名之判決者為限。故受理聲
    請再審之最後事實審法院，應就聲請再審理由之所謂「新證
    據」，是否具備事實審判決前已經存在，為法院、當事人所
    不知，事後方行發見之「嶄新性」，及顯然可認足以動搖原
    有罪確定判決，應為無罪、免訴、免刑或輕於原判決罪名之
    「顯然性」二要件，加以審查，為判斷應否准予開始再審之
    準據（最高法院93年度台抗字第98號裁判要旨參照）。另傳
    聞證據，其真實性如何尚需經過調查始足認定，亦難謂為「
    確實」有利於抗告人之新證據（最高法院81年度台抗字第28
    4號裁判要旨參照）。又人證，係以證人之證言為證據資料
    ，故以證人為證據方法，以其陳述為證明之作用者，除非其
    於另一訴訟中已為證言之陳述，否則，不能以其事後所製作
    記載見聞事實之文書，謂其係根據該人證成立於事實審法院
    判決之前，而認該「文書」為新證據，最高法院75年台上字
    第7151號判例要旨參照。
    經查：本件聲請再審意旨第（三）、（四）、（五）部分，
    聲請人主張證人彭美玲、簡紹勳、徐志光、葉碧玉等人願意
    出面作證，並提出彭美玲、簡紹勳之98年1月5日之陳述狀、
    曾楊蘭嬌98年1月30日陳述狀、古桂容等人98年1月6日陳述
    狀、錄音帶二捲，主張為新證據云云，惟聲請人所舉證人是
    否確實於事發當日在現場，錄音帶內容是否屬實，非經調查
    程序，不足以明瞭其是否真實，已難謂「確實」有利於聲請
    人；次查，聲請人所提彭美玲、簡紹勳之98年1月5日之陳述
    狀、曾楊蘭嬌98年1月30日陳述狀、古桂容等人98年1月6日
    陳述狀，均係本院97年交上易字第285號於97年11月26日判
    決後所簽署，是聲請人所提上開書面陳述，並非事實審判決
    當時已存在之證據；又聲請人稱錄音帶內容是案發後第6天
    所錄，則此項證據為聲請人於判決前所明知，既非判決後所
    發現，亦不符合刑事訴訟法第420條第1項第6款所謂「發見
    」確實之新證據之要件；況被告以外之人於審判外所為之言
    詞或書面陳述，性質上均屬於傳聞證據，其真實性如何尚需
    經過調查始足認定；且傳聞證據具有虛偽危險性，亦不符合
    顯然可認足以動搖原有罪確定判決，應為無罪、免訴、免刑
    或輕於原判決罪名之「顯然性」之要件，是就聲請人所提書
    面陳述狀及錄音帶形式上觀察，均顯難認為足以動搖原確定
    判決，自不得據以聲請再審，聲請人之此部份聲請應認為無
    理由。
四、另按不得上訴於第三審法院之案件，除刑事訴訟法第420條
    規定外，其經第二審確定之有罪判決，如就足生影響於判決
    之重要證據漏未審酌者，亦得為受判決人之利益，聲請再審
    ，刑事訴訟法第421條固定有明文。所稱漏未審酌，指該重
    要證據業已提出，未予審酌而言。是本條所規定者須為足生
    影響於判決之重要證據，業已提出，未經原確定判決審酌者
    ，始足當之，茍未經提出，或非足生影響於判決之重要證據
    ，均不得據以聲請再審。經查，本件再審聲請人於原審雖於
    97年10月23日具狀主張有錄音帶一捲（見原審卷第52頁），
    惟並未見聲請人提出該錄音帶，此經本院調閱本院97年度交
    上易字第285號全卷核閱在案；另聲請人所提彭美玲、簡紹
    勳之98年1月5日之陳述狀、曾楊蘭嬌98年1月30日陳述狀、
    古桂容等人98年1月6日陳述狀，均係原審97年11月26日判決
    後所出具，自非於原審業已提出而未予審酌之證據，是聲請
    依刑事訴訟法第421條聲請再審，亦應認為無理由。
五、末按再審係為原確定判決認定事實錯誤而設之救濟程序，是
    聲請再審之對象應為確定之實體判決。而受理再審聲請之法
    院，應先審查再審之聲請是否具備合法條件，若其聲請再審
    之程序違背規定時，即應以其聲請不合法，依刑事訴訟法第
    433條規定裁定駁回之；必再審之聲請合法，始能進而審究
    其再審有無理由，最高法院90年度台抗字第385號裁判要旨
    參照；又按再審係對確定判決認定事實錯誤而設之救濟程序
    ，應以實體確定判決為聲請再審之客體，方為適法。而此項
    得否作為聲請再審之客體，又屬首應調查、審認之事項，必
    也於再審聲請人聲請再審之確定判決，係得作為聲請再審之
    客體，受理之法院方得進而為其他程序及實體上審查，最高
    法院93年度台抗字第244號裁判要旨參照。經查，本院98年
    度交聲再字第3號案件業經本院於民國98年1月20日裁定，該
    裁定並因不得抗告，而於同日確定，上開裁定非屬實體確定
    判決，故聲請人不得就上開裁定聲請再審。該裁定援引最高
    法院93年度台抗字第244號、90年台抗字第385號裁定字號，
    乃在說明聲請再審之對象為確定之實體判決，聲請人援引上
    開裁定主文主張撤銷原裁定云云，顯屬無據。本件聲請人聲
    請意旨第（一）項部分就本院98年度交聲再第3號確定裁定
    聲請再審，於法不合，亦應予駁回。
據上論斷，依刑事訴訟法第433條、第434條第1、2項，裁定如主
文。
中    華    民    國    98    年    4     月    9     日
                  刑事第六庭審判長法  官  林堭儀
                                  法  官  張明松
                                  法  官  吳淑惠
以上正本證明與原本無異。
不得再抗告。
                                  書記官  陳雅加
中    華    民    國    98    年    4     月    10    日


司法院資訊處製作；財團法人民間司法改革基金會備份。
